---
title: "lab06"
author: "Otavio Ribeiro Mello"
format: html
editor: visual
---

Setup

```{r setup}
#| message: false
library(RSQLite)
library(dplyr)
```

Atividade

1. Baixe o arquivo `disco.db` e armazene na variável `path` o caminho completo (pasta) na qual o arquivo foi gravado. Utilize o comando `file.path()` para combinar a variável `path` com o nome do arquivo (`disco.db`) e obter o nome do arquivo com seu respectivo caminho. Armazene este resultado na variável `fname`.

```{r}
# Ajuste "path" para a pasta onde você salvou o disco.db
# Arquivo salvo na pasta Downloads
path <- getwd()
fname <- file.path(path, "disco.db")
file.exists(fname)
```

2. Utilizando o pacote `RSQLite`, conecte-se ao arquivo de banco de dados. Armazene a conexão na variável `conn`.

```{r}
conn <- dbConnect(SQLite(), fname)
conn
```

3. Liste as tabelas existentes no banco de dados.

```{r}
dbListTables(conn)
```

4. Identifique os nomes de todas as colunas existentes na tabela `customers`.

```{r}
dbListFields(conn, "customers")
```

5. Utilizando apenas `SQLite`, com o apoio do comando `dbGetQuery`, identifique quantos clientes estão atualmente cadastrados neste banco de dados.

```{r}
dbGetQuery(conn, "SELECT COUNT(*) AS total_clientes FROM customers")
```

6. Utilizando apenas `SQLite`, identifique o número de países diferentes em que moram os clientes encontrados acima.

```{r}
dbGetQuery(conn, "SELECT COUNT(DISTINCT Country) AS paises_distintos FROM customers")
```

7. Utilizando apenas `SQLite`, quantos clientes existem por país? A tabela resultante deve conter o nome do país e a respectiva contagem, além de ser ordenada de maneira decrescente pela referida contagem.

```{r}
dbGetQuery(conn, "
  SELECT Country, COUNT(*) AS quantidade
  FROM customers
  GROUP BY Country
  ORDER BY quantidade DESC
")
```

8. Quais são os 5 países com mais clientes registrados? Use apenas `SQLite`.

```{r}
dbGetQuery(conn, "
  SELECT Country, COUNT(*) AS quantidade
  FROM customers
  GROUP BY Country
  ORDER BY quantidade DESC
  LIMIT 5
")
```

9. Quais são os países registrados que possuem apenas 6 letras no nome?

```{r}
# GLOB '??????' casa exatamente 6 caracteres (cada ? equivale a 1 caractere)
dbGetQuery(conn, "
  SELECT DISTINCT Country
  FROM customers
  WHERE Country GLOB '??????'
")
```

10. Quais foram as músicas compradas por clientes brasileiros?

```{r}
tbl_customers     <- tbl(conn, "customers")
tbl_invoices      <- tbl(conn, "invoices")
tbl_invoice_items <- tbl(conn, "invoice_items")
tbl_tracks        <- tbl(conn, "tracks")

musicas_brasil <- tbl_customers |>
  filter(Country == "Brazil") |>
  inner_join(tbl_invoices, by = "CustomerId") |>
  inner_join(tbl_invoice_items, by = "InvoiceId") |>
  inner_join(tbl_tracks, by = "TrackId") |>
  distinct(Name) |>
  arrange(Name) |>
  collect()

musicas_brasil
```

11. Desconecte do banco de dados.

```{r}
dbDisconnect(conn)
```

```{r}
Sys.setenv(TZ = "America/Sao_Paulo")
Sys.time()
```

