---
title: "Laboratório Especial — Trajetos de Aeronaves"
author: "Otavio Ribeiro Mello"
format: html
editor: visual 
---



```{r}
library(tidyverse) 
library(leaflet)   
library(lubridate) 
library(scales)     
```

a.Receba um valor de TAIL_NUMBER (por exemplo, N431WN);

b.Produza uma tabela (tidy) com todos os trajetos realizados pela aeronave (ordenadas por data e hora,
contendo todas as colunas do arquivo flights.csv.zip);

c.Produza um mapa que apresente todo o trajeto voado pela aeronave ao longo de todo o ano; o trajeto
deve ser apresentado de maneira linear no tempo (i.e., segue a sequência do tempo, como no exemplo
hipotético dado acima);

d.O mapa deve ser decorado com estatísticas do seu interesse (por exemplo, velocidade média do vôo
como espessura da linha que conecta os aeroportos envolvidos no trajeto);

```{r}
#' Analisa o trajeto histórico de uma aeronave ao longo do ano
#'
#' Dado o código de cauda (TAIL_NUMBER) de uma aeronave, a função varre o
#' arquivo de voos EM PARTES (pois ele pode ser muito grande), mantém
#' apenas os voos daquela aeronave, ordena cronologicamente e devolve
#' (1) a tabela tidy correspondente e (2) um mapa leaflet com o trajeto.
#'
#' @param tail_number Código identificador da aeronave (ex.: "N431WN").
#' @param arquivo Caminho completo para o arquivo de voos (.csv ou
#'   .csv.zip), ex.: file.path("dados", "flights.csv.zip").
#' @param arquivo_aeroportos Caminho para o arquivo airports.csv, usado
#'   para obter as coordenadas exatas dos aeroportos. Se NULL (padrão), a
#'   função procura um arquivo "airports.csv" na mesma pasta de `arquivo`.
#'
#' @return Lista nomeada com dois elementos:
#'   - tabela: tibble com todos os voos da aeronave, ordenados por data/hora;
#'   - mapa: objeto leaflet com o trajeto da aeronave (ou NULL se o arquivo
#'     de aeroportos não for encontrado).
analisa_aeronave <- function(tail_number, arquivo, arquivo_aeroportos = NULL) {

  # --- 1. Especificação explícita das colunas -----------------------------
  # Fixar os tipos de coluna evita dois problemas comuns na leitura em
  # partes: (a) o readr adivinhar tipos diferentes em chunks diferentes, e
  # (b) colunas de horário como "0005" perderem o zero à esquerda ao virar
  # número (nós reconstituímos esse zero manualmente mais adiante).
  especificacao_colunas <- readr::cols(
    YEAR                 = readr::col_integer(),
    MONTH                = readr::col_integer(),
    DAY                  = readr::col_integer(),
    DAY_OF_WEEK          = readr::col_integer(),
    AIRLINE              = readr::col_character(),
    FLIGHT_NUMBER        = readr::col_integer(),
    TAIL_NUMBER          = readr::col_character(),
    ORIGIN_AIRPORT       = readr::col_character(),
    DESTINATION_AIRPORT  = readr::col_character(),
    SCHEDULED_DEPARTURE  = readr::col_integer(),
    DEPARTURE_TIME       = readr::col_integer(),
    DEPARTURE_DELAY      = readr::col_double(),
    TAXI_OUT             = readr::col_double(),
    WHEELS_OFF           = readr::col_integer(),
    SCHEDULED_TIME       = readr::col_double(),
    ELAPSED_TIME         = readr::col_double(),
    AIR_TIME             = readr::col_double(),
    DISTANCE             = readr::col_double(),
    WHEELS_ON            = readr::col_integer(),
    TAXI_IN              = readr::col_double(),
    SCHEDULED_ARRIVAL    = readr::col_integer(),
    ARRIVAL_TIME         = readr::col_integer(),
    ARRIVAL_DELAY        = readr::col_double(),
    DIVERTED             = readr::col_integer(),
    CANCELLED             = readr::col_integer(),
    CANCELLATION_REASON  = readr::col_character(),
    AIR_SYSTEM_DELAY     = readr::col_double(),
    SECURITY_DELAY       = readr::col_double(),
    AIRLINE_DELAY        = readr::col_double(),
    LATE_AIRCRAFT_DELAY  = readr::col_double(),
    WEATHER_DELAY        = readr::col_double()
  )

  # --- 2. Se o arquivo vier compactado (.zip), extrai antes de ler --------
  # A leitura em partes (chunked) nem sempre lida bem com conexões .zip,
  # então extraímos o CSV para uma pasta temporária primeiro.
  if (tolower(tools::file_ext(arquivo)) == "zip") {
    pasta_temporaria <- tempdir()
    nome_csv_extraido <- utils::unzip(arquivo, exdir = pasta_temporaria, list = TRUE)$Name[1]
    utils::unzip(arquivo, exdir = pasta_temporaria)
    arquivo <- file.path(pasta_temporaria, nome_csv_extraido)
  }

  # --- 3. Leitura do arquivo de voos EM PARTES (chunks) --------------------
  # Em vez de carregar o arquivo inteiro em memória, lemos em blocos de
  # `tamanho_do_bloco` linhas e, a cada bloco, mantemos só as linhas da
  # aeronave de interesse (callback). Isso é essencial para um arquivo do
  # tamanho do flights.csv.zip completo.
  filtra_bloco_pela_aeronave <- function(bloco, posicao) {
    dplyr::filter(bloco, TAIL_NUMBER == tail_number)
  }

  tamanho_do_bloco <- 50000

  voos_da_aeronave <- readr::read_csv_chunked(
    file       = arquivo,
    callback   = readr::DataFrameCallback$new(filtra_bloco_pela_aeronave),
    chunk_size = tamanho_do_bloco,
    col_types  = especificacao_colunas
  )

  if (nrow(voos_da_aeronave) == 0) {
    stop(sprintf("Nenhum voo encontrado para a aeronave '%s' em '%s'.", tail_number, arquivo))
  }

  # --- 4. Data/hora de partida, para permitir a ordenação cronológica -----
  # SCHEDULED_DEPARTURE vem no formato HHMM (ex.: 5 representa 00:05).
  # sprintf("%04d", ...) reconstitui o zero à esquerda antes de separar
  # hora e minuto.
  voos_da_aeronave <- voos_da_aeronave |>
    dplyr::mutate(
      horario_partida_hhmm = sprintf("%04d", SCHEDULED_DEPARTURE),
      hora_partida          = as.integer(substr(horario_partida_hhmm, 1, 2)),
      minuto_partida        = as.integer(substr(horario_partida_hhmm, 3, 4)),
      data_hora_partida     = lubridate::make_datetime(
        year  = YEAR, month = MONTH, day = DAY,
        hour  = hora_partida, min = minuto_partida
      )
    ) |>
    dplyr::arrange(data_hora_partida) |>
    dplyr::select(-horario_partida_hhmm, -hora_partida, -minuto_partida)

  # --- 5. Tabela final (tidy), com número sequencial do trecho ------------
  # numero_sequencial reflete a ordem cronológica dos voos e é usado tanto
  # na tabela quanto para colorir o mapa por ordem no tempo.
  # velocidade_media_mph é a estatística usada para decorar o mapa
  # (espessura da linha): distância voada dividida pelo tempo de voo.
  tabela_aeronave <- voos_da_aeronave |>
    dplyr::mutate(
      numero_sequencial    = dplyr::row_number(),
      velocidade_media_mph = dplyr::if_else(
        !is.na(AIR_TIME) & AIR_TIME > 0,
        DISTANCE / (AIR_TIME / 60),
        NA_real_
      )
    )

  # --- 6. Localiza o arquivo de aeroportos ---------------------------------
  if (is.null(arquivo_aeroportos)) {
    arquivo_aeroportos <- file.path(dirname(arquivo), "airports.csv")
  }

  # Se não houver arquivo de aeroportos, devolvemos a tabela sem
  # coordenadas e sem mapa, em vez de interromper a função com um erro.
  if (!file.exists(arquivo_aeroportos)) {
    warning(sprintf(
      paste(
        "Arquivo de aeroportos nao encontrado em '%s'.",
        "A tabela foi retornada sem coordenadas e o mapa nao foi gerado.",
        "Informe o argumento 'arquivo_aeroportos' ou coloque 'airports.csv'",
        "na mesma pasta de 'arquivo' para obter o mapa."
      ),
      arquivo_aeroportos
    ))
    return(list(tabela = tabela_aeronave, mapa = NULL))
  }

  # --- 7. Coordenadas dos aeroportos e junção com a tabela -----------------
  aeroportos <- readr::read_csv(arquivo_aeroportos, show_col_types = FALSE) |>
    dplyr::select(
      codigo_iata     = IATA_CODE,
      nome_aeroporto  = AIRPORT,
      cidade          = CITY,
      latitude        = LATITUDE,
      longitude       = LONGITUDE
    )

  tabela_aeronave <- tabela_aeronave |>
    dplyr::left_join(aeroportos, by = c("ORIGIN_AIRPORT" = "codigo_iata")) |>
    dplyr::rename(
      aeroporto_origem  = nome_aeroporto,
      cidade_origem     = cidade,
      latitude_origem   = latitude,
      longitude_origem  = longitude
    ) |>
    dplyr::left_join(aeroportos, by = c("DESTINATION_AIRPORT" = "codigo_iata")) |>
    dplyr::rename(
      aeroporto_destino  = nome_aeroporto,
      cidade_destino     = cidade,
      latitude_destino   = latitude,
      longitude_destino  = longitude
    )

  # --- 8. Construção do mapa (leaflet) -------------------------------------
  # Cor do trecho = ordem cronológica (paleta viridis, do início ao fim do
  # ano); espessura do trecho = velocidade média do voo.
  paleta_ordem_cronologica <- leaflet::colorNumeric(
    palette = "viridis",
    domain  = tabela_aeronave$numero_sequencial
  )

  intervalo_velocidade <- range(tabela_aeronave$velocidade_media_mph, na.rm = TRUE)
  usar_espessura_fixa  <- !is.finite(intervalo_velocidade[1]) || diff(intervalo_velocidade) == 0

  mapa_aeronave <- leaflet::leaflet(tabela_aeronave) |>
    leaflet::addProviderTiles(leaflet::providers$CartoDB.Positron) |>
    leaflet::addCircleMarkers(
      lng = ~longitude_origem, lat = ~latitude_origem,
      radius = 4, color = "#333333", fillOpacity = 0.8,
      label = ~paste(ORIGIN_AIRPORT, "-", aeroporto_origem)
    ) |>
    leaflet::addCircleMarkers(
      lng = ~longitude_destino, lat = ~latitude_destino,
      radius = 4, color = "#333333", fillOpacity = 0.8,
      label = ~paste(DESTINATION_AIRPORT, "-", aeroporto_destino)
    )

  # Cada trecho vira uma polilinha própria, para poder variar espessura e
  # cor trecho a trecho (refletindo velocidade e ordem no tempo).
  for (indice_trecho in seq_len(nrow(tabela_aeronave))) {
    trecho <- tabela_aeronave[indice_trecho, ]

    espessura_linha <- if (usar_espessura_fixa || is.na(trecho$velocidade_media_mph)) {
      4
    } else {
      scales::rescale(trecho$velocidade_media_mph, to = c(2, 8), from = intervalo_velocidade)
    }

    texto_popup <- sprintf(
      paste0(
        "<b>Trecho %d</b><br>",
        "%s &rarr; %s<br>",
        "Data: %s<br>",
        "Velocidade media: %s mph<br>",
        "Atraso na chegada: %s min"
      ),
      trecho$numero_sequencial,
      trecho$ORIGIN_AIRPORT, trecho$DESTINATION_AIRPORT,
      as.character(as.Date(trecho$data_hora_partida)),
      ifelse(is.na(trecho$velocidade_media_mph), "N/D", round(trecho$velocidade_media_mph, 0)),
      ifelse(is.na(trecho$ARRIVAL_DELAY), "N/D", trecho$ARRIVAL_DELAY)
    )

    mapa_aeronave <- mapa_aeronave |>
      leaflet::addPolylines(
        lng     = c(trecho$longitude_origem, trecho$longitude_destino),
        lat     = c(trecho$latitude_origem, trecho$latitude_destino),
        weight  = espessura_linha,
        color   = paleta_ordem_cronologica(trecho$numero_sequencial),
        opacity = 0.85,
        popup   = texto_popup
      )
  }

  mapa_aeronave <- mapa_aeronave |>
    leaflet::addLegend(
      position = "bottomright",
      pal      = paleta_ordem_cronologica,
      values   = tabela_aeronave$numero_sequencial,
      title    = "Ordem do trecho<br>(cronologica)"
    )

  # --- 9. Retorno ------------------------------------------------------------
  list(
    tabela = tabela_aeronave,
    mapa   = mapa_aeronave
  )
}
```



```{r}
#| eval: true


pasta_dados <- "C:/Users/Usuario/Downloads"


file.exists(file.path(pasta_dados, "flights.csv"))
file.exists(file.path(pasta_dados, "airports.csv"))
```



```{r}
#| eval: true

# N407AS aparece duas vezes na amostra (ANC -> SEA -> LAS), então serve
# para checar se a ordenação cronológica e o mapa estão funcionando.
resultado_amostra <- analisa_aeronave(
  tail_number = "N407AS",
  arquivo     = file.path(pasta_dados, "flights.csv")
  # arquivo_aeroportos não precisa ser informado: a função já encontra
  # "airports.csv" sozinha, pela mesma pasta de "arquivo" (pasta_dados).
)

resultado_amostra$tabela |>
  dplyr::select(
    numero_sequencial, data_hora_partida,
    ORIGIN_AIRPORT, DESTINATION_AIRPORT,
    aeroporto_origem, aeroporto_destino,
    velocidade_media_mph, ARRIVAL_DELAY
  )

resultado_amostra$mapa
```




