---
title: "lab04"
author: "Otavio Ribeiro Mello"
format: html
editor: visual
---

1.Carregue os pacotes readxl e tidyverse.
```{r}
library(readxl)
library(tidyverse)
```

2.Crie uma variável chamada fname que contenha o caminho para o arquivo WDIEXCEL.xlsx, disponível no seu diretório de dados. Confirme que o R identifica a existência do arquivo utilizando o comando file.exists
```{r}
fname <- "WDIEXCEL.xlsx"

file.exists(fname)
```

3.Leia a planilha “Country” e armazene no objeto countries.
```{r}
countries <- read_excel(fname, sheet = "Country")

countries
```


4. Mantenha apenas os registros de 5 países (Brasil e outros 4 de sua escolha).
```{r}
countries <- countries %>%
  filter(`Country Code` %in% c("BRA", "ARG", "CHL", "MEX", "USA"))

countries
```

5.Leia a planilha “Data” e armazene no objeto WDI.
```{r}
WDI <- read_excel(
  fname,
  sheet = "Data"
)
```

6.Selecione apenas as colunas:

- Country Code
- Indicator Code
- E todos os anos de 1960-2018

```{r}
WDI <- WDI %>%
  select(`Country Code`, `Indicator Code`, `1960`:`2018`)

WDI
```


7.Confirme se os dados wm WDI estão em formato tidy. Se não estiverem, transforme-os para tal formato. Faça de forma que exista uma coluna referente ao ano chamada YEAR.
```{r}
WDI <- WDI %>%
  pivot_longer(
    cols = `1960`:`2018`,
    names_to = "YEAR",
    values_to = "VALUE"
  ) %>%
  mutate(YEAR = as.integer(YEAR))

WDI
```


8.Confirme se a coluna referente ao ano está em formato inteiro.
```{r}
is.integer(WDI$YEAR)
```


9.Para o objeto WDI, mantenha apenas os registros dos países listados em countries. Selecione as colunas:

- Country Code
- Short Name
- YEAR
- SP.DYN.CBRT.IN

```{r}
WDI <- WDI %>%
  filter(
    `Country Code` %in% countries$`Country Code`,
    `Indicator Code` == "SP.DYN.CBRT.IN"
  ) %>%
  left_join(
    countries %>% select(`Country Code`, `Short Name`),
    by = "Country Code"
  ) %>%
  select(`Country Code`, `Short Name`, YEAR, VALUE) %>%
  rename(`SP.DYN.CBRT.IN` = VALUE)

WDI
```


10.Ordene o objeto de forma que, para cada país, as informações estejam ordenadas por ano.
```{r}
WDI <- WDI %>%
  arrange(`Country Code`, YEAR)

WDI
```


11.Construa um gráfico de linhas, usando o pacote ggplot2, que tenha no eixo X a variável YEAR, no eixo Y a variável SP.DYN.CBRT.IN e que cada linha corresponda a um país diferente.
```{r}
ggplot(
  WDI,
  aes(
    x = YEAR,
    y = `SP.DYN.CBRT.IN`,
    color = `Short Name`,
    group = `Short Name`
  )
) +
  geom_line(na.rm = TRUE, linewidth = 1) +
  labs(
    title = "Taxa bruta de natalidade — 1960 a 2018",
    x = "Ano",
    y = "SP.DYN.CBRT.IN",
    color = "País"
  ) +
  theme_minimal()
```

```{r}
Sys.setenv(TZ = "America/Sao_Paulo")
Sys.time()
```

