---
title: "lab03"
author: "Otavio Ribero Mello"
format: html
editor: visual
---

```{r}
#| label: setup
#| message: false
library(tidyverse)
library(leaflet)
```

1.Importe, utilizando o pacote readr, cada um dos três arquivos disponíveis. Os objetos resultantes devem ser chamados flights, airlines e airports. 
Para o arquivo de aeroportos, importe apenas as colunas IATA_CODE, CITY, STATE, LATITUDE, LONGITUDE;
Para o arquivo de vôos:
a.Importe apenas as colunas DESTINATION_AIRPORT e ARRIVAL_DELAY;

```{r}
#| label: importa-airports-airlines

airports <- read_csv(
  "airports.csv",
  col_types = cols_only(
    IATA_CODE = col_character(),
    CITY      = col_character(),
    STATE     = col_character(),
    LATITUDE  = col_double(),
    LONGITUDE = col_double()
  )
)

airlines <- read_csv("airlines.csv")

glimpse(airports)
glimpse(airlines)
```


b.Leia apenas 1 milhão de linhas por vez;
c.Remova vôos em que o aeroporto de destino comece com a letra 1;
d.Remova registros em que existam pelo menos uma coluna faltante;
e.Determine, para cada parte do arquivo, as estatísticas suficientes para a determinação do atraso médio por aeroporto de destino;

```{r}
#| label: le-flights-em-blocos

processa_bloco <- function(bloco, pos) {
  bloco |>
    filter(substr(DESTINATION_AIRPORT, 1, 1) != "1") |>
    drop_na() |>
    group_by(DESTINATION_AIRPORT) |>
    summarise(
      soma_atraso = sum(ARRIVAL_DELAY),
      n_voos      = n(),
      .groups = "drop"
    )
}

estatisticas_por_bloco <- read_csv_chunked(
  "flights.csv",
  callback = DataFrameCallback$new(processa_bloco),
  chunk_size = 1e6,
  col_types = cols_only(
    DESTINATION_AIRPORT = col_character(),
    ARRIVAL_DELAY        = col_double()
  )
)
```

f.Ao finalizar a leitura do arquivo, combine as estatísticas suficientes de modo a produzir a média de atraso por aeroporto.

```{r}
#| label: combina-estatisticas

flights <- estatisticas_por_bloco |>
  group_by(DESTINATION_AIRPORT) |>
  summarise(
    atraso_total = sum(soma_atraso),
    total_voos   = sum(n_voos),
    atraso_medio = atraso_total / total_voos,
    .groups = "drop"
  )

flights
```

2. Selecione a operação apropriada join para incluir, na tabela flights, as colunas CITY e STATE do objeto airports. Para executar esta tarefa:

a. Identifique a coluna que é a chave na tabela flights;

A chave (coluna identificadora) em `flights` é `DESTINATION_AIRPORT`.

b.Identifique a coluna que é a chave na tabela airports;

A chave em `airports` é `IATA_CODE`.

c.Quais são os aeroportos que estão listados em flights, mas estão ausentes em airports?


```{r}
#| label: aeroportos-ausentes

aeroportos_ausentes <- anti_join(
  flights, airports,
  by = c("DESTINATION_AIRPORT" = "IATA_CODE")
)

aeroportos_ausentes
```

d. Apresente o comando que combine ambas as tabelas, indicando explicitamente as chaves;

```{r}
#| label: join-flights-airports

flights <- left_join(
  flights, airports,
  by = c("DESTINATION_AIRPORT" = "IATA_CODE")
)

flights
```

e. O resultado já foi armazenado de volta no objeto `flights` (`CITY`, `STATE`, `LATITUDE` e `LONGITUDE` foram incorporadas).

3.Quantos aeroportos cada estado possui? Apresente uma tabela ordenada de forma decrescente (no número de aeroportos).

```{r}
#| label: aeroportos-por-estado

aeroportos_por_estado <- airports |>
  count(STATE, name = "n_aeroportos") |>
  arrange(desc(n_aeroportos))

knitr::kable(aeroportos_por_estado)
```

4.Apresente um mapa representando todos os atrasos observados por aeroporto.
a.Carregue o pacote leaflet;
b.Combine os comandos leaflet, addTiles e addMarkers para a criação de um mapa básico;
c.Armazene o grafico em b) numa variável chamada this;

```{r}
#| label: mapa-atrasos

this <- leaflet(data = flights |> drop_na(LATITUDE, LONGITUDE)) |>
  addTiles() |>
  addMarkers(
    lng = ~LONGITUDE,
    lat = ~LATITUDE,
    popup = ~paste0(
      DESTINATION_AIRPORT, " — ", CITY, "/", STATE,
      "<br>Atraso médio: ", round(atraso_medio, 1), " min",
      "<br>Voos: ", total_voos
    )
  )

this
```

```{r}
Sys.setenv(TZ = "America/Sao_Paulo")
Sys.time()
```

