---
title: "ME315_Lista02_Hands_On"
author: "Otavio Ribeiro Mello"
format: pdf
editor: visual
---

```{r}
library(DBI)
library(RSQLite)

# Conexão com SQL
con <- dbConnect(SQLite(), "me315.sqlite")

# 1. Apaga e cria as tabelas
dbExecute(con, "DROP TABLE IF EXISTS PRESERVE;")
dbExecute(con, "DROP TABLE IF EXISTS EMPLOYEE;")

dbExecute(con, "
CREATE TABLE PRESERVE (
  PNO   INTEGER         NOT NULL UNIQUE,
  PNAME VARCHAR (25)     NOT NULL,
  STATE CHAR (2)         NOT NULL,
  ACRES INTEGER         NOT NULL,
  FEE   DECIMAL (5,2)    NOT NULL
);")

dbExecute(con, "
CREATE TABLE EMPLOYEE (
  ENO   CHAR (4)        NOT NULL UNIQUE,
  ENAME VARCHAR(25)    NOT NULL,
  SALARY DECIMAL(7,2)   NOT NULL,
  DNO   INTEGER        NOT NULL
);")

# 2. Inserção dos dados na tabela PRESERVE
dbExecute(con, "
INSERT INTO PRESERVE VALUES 
  (5,  'HASSAYAMPA RIVER',         'AZ', 660,   3.00),
  (3,  'DANCING PRAIRIE',          'MT', 680,   0.00),
  (7,  'MULESHOE RANCH',           'AZ', 49120, 0.00),
  (40, 'SOUTH FORK MADISON',       'MT', 121,   0.00),
  (14, 'MCELWAIN-OLSEN',           'MA', 66,    0.00),
  (13, 'TATKON',                   'MA', 40,    0.00),
  (9,  'DAVID H. SMITH',           'MA', 830,   0.00),
  (11, 'MIACOMET MOORS',           'MA', 4,     0.00),
  (12, 'MOUNT PLANTAIN',           'MA', 730,   0.00),
  (1,  'COMERTOWN PRAIRIE',        'MT', 1130,  0.00),
  (2,  'PINE BUTTE SWAMP',         'MT', 15000, 0.00),
  (80, 'RAMSEY CANYON',            'AZ', 380,   3.00),
  (10, 'HOFT FARM',                'MA', 90,    0.00),
  (6,  'PAPAGONIA-SONOITA CREEK',  'AZ', 1200,  3.00);
")

# 3. Inserção dos dados na tabela EMPLOYEE
dbExecute(con, "
INSERT INTO EMPLOYEE VALUES 
  ('1000', 'MOE',    2000.00, 20),
  ('2000', 'LARRY',  2000.00, 10),
  ('3000', 'CURLY',  3000.00, 20),
  ('4000', 'SHEMP',   500.00, 40),
  ('5000', 'JOE',     400.00, 10),
  ('6000', 'GEORGE', 9000.00, 20);
")
```

```{sql connection=con}
SELECT * FROM PRESERVE
```

1.Exiba a tabela inteira. Ordene o resultado pela coluna `ACRES` em ordem crescente.

```{sql connection=con}
SELECT * FROM PRESERVE
ORDER BY ACRES
```

2.Exiba o nome da reserva (PNAME) e a taxa de entrada (FEE) de cada reserva natural localizada em Montana. Ordene o resultado pelo nome da reserva em ordem decrescente.

```{sql connection=con}
SELECT PNAME, FEE FROM PRESERVE
WHERE STATE = 'MT'
ORDER BY PNAME DESC
```

3.Exiba as colunas FEE e ACRES de todas as linhas da tabela. Ordene as linhas exibidas por `ACRES` dentro de `FEE` (FEE é o campo de ordenação principal, e `ACRES` é o campo de ordenação secundário.)

```{sql connection=con}
SELECT FEE, ACRES FROM PRESERVE
ORDER BY FEE, ACRES
```

4.Suponha (irrealisticamente) que os valores de `PNO` sejam considerados confidenciais. Exiba o valor de `PNAME` para cada reserva natural localizada no Arizona. Apresente o resultado em ordem crescente de `PNO`, sem exibir os valores de `PNO`.

```{sql connection=con}
SELECT PNAME FROM PRESERVE
WHERE STATE = 'AZ'
ORDER BY PNO
```

5.Exiba os valores de `STATE`, `FEE` e `PNO` para todas as reservas naturais que tenham mais de 100 acres. Ordene a tabela resultante da seguinte forma: `STATE` é o campo de ordenação de primeiro nível, em ordem decrescente; `FEE` é o campo de ordenação de segundo nível, em ordem decrescente; `PNO` é o campo de ordenação de terceiro nível, em ordem crescente.

```{sql connection=con}
SELECT STATE, FEE, PNO FROM PRESERVE
WHERE ACRES > 100
ORDER BY STATE DESC, FEE DESC, PNO 
```

6.Exiba todas as linhas em que o valor de `STATE` seja maior ou igual à letra M.

```{sql connection=con}
SELECT * FROM PRESERVE
WHERE STATE >= 'M'
```

7.Exiba todas as linhas em que o valor do nome da reserva (PNAME) seja menor que TATKON.

```{sql connection=con}
SELECT * FROM PRESERVE 
WHERE PNAME < 'TATKON'
```

Os exercícios a seguir fazem referência à tabela EMPLOYEE.

8.Exiba a tabela EMPLOYEE inteira, ordenada pelo nome do funcionário em ordem crescente

```{sql connection=con}
SELECT * FROM EMPLOYEE
ORDER BY ENAME ASC;
```

9.Exiba o nome e o salário de qualquer funcionário cujo salário seja superior a \$ 2.000,00. Ordene o resultado pelo salário em ordem decrescente.

```{sql connection=con}
SELECT ENAME, SALARY FROM EMPLOYEE
WHERE SALARY > 2000.00
ORDER BY SALARY DESC;
```

10.Exiba o número do departamento (DNO), o número do funcionário (ENO) e o nome do funcionário de todos os funcionários (ENAME). Ordene o resultado pelo número do funcionário (em ordem crescente) dentro do número do departamento (em ordem decrescente).

```{sql connection=con}
SELECT DNO, ENO, ENAME FROM EMPLOYEE
ORDER BY DNO DESC, ENO ASC;
```

```{r}
Sys.setenv(TZ = "America/Sao_Paulo")
Sys.time()
```
